臺灣士林地方法院刑事判決　　　　　　　　　　　　　九十一年度易字第四九號
　　公　訴　人　臺灣士林地方法院檢察署檢察官
　　被　　　告　丙○○
右列被告因業務侵占案件，經檢察官提起公訴（九十一年度偵字第四四一號），本院
判決如左：
    主  文
丙○○無罪。
    理  由
一、公訴意旨略以：被告丙○○在台北市○○區○○路六五巷臨五七號經營傢具工廠
    （下稱傢具工廠），平日負責收受顧客委託修繕之傢具，屬於從事業務之人。因
    被告積欠債權人甲○○新台幣（以下同）一百九十萬元，甲○○遂委託「全進財
    務顧問有限公司」（下稱全進公司）處理催討債務事宜，於民國九十年七月二日
    ，被告與全進公司暨甲○○達成還款協議，允諾按時清償債務，惟被告無力履約
    ，遂於九十年九月二十六日再度出具切結書，擔保於九十年十月十日前必先償還
    四十萬元，否則願將傢具工廠內所有之物品交與甲○○用以抵償債務。嗣被害人
    戊○○有一批古董傢具（畫桌一件、供桌四件、方桌二件、衣櫃一件、大陸洪櫃
    五件、Ａ形大櫃一件、刻花紅櫃一件、大陸茶櫃一件、台式茶櫃一件、八角桌一
    件、朱紅箱三件、刻花黑櫃一件、五斗櫃一件、雕刻門兩片）需委託被告修繕，
    而於九十年十月九日將古董傢具送至傢具工廠內交付與被告，被告因屆前揭期限
    （九十年十月十日）仍未償債，而遭全進公司人員催款，竟於九十年十月十二日
    ，基於意圖為自己不法所有之侵占犯意，與不知情之全進公司人員乙○○暨甲○○達成讓渡貨品用以抵償債務之協議，變異持有為所有之意思，將持有之古董傢
    具予以侵占入己。乙○○及全進公司人員遂於一週後（同年月十九、二十日）至
    傢具工廠內，搬運被害人所有之古董傢具，並運送至台北縣林口鄉南勢村七七—
    二號「昆隆物流倉儲」置放，後被害人於九十年十二月四日上午十時許，至傢具
    工廠察看，發現古董傢具不知去向，因認被告涉嫌業務侵占罪嫌。
二、按犯罪事實應依證據認定之，無證據不得推定其犯罪事實；又不能證明被告犯罪
    者，應諭知無罪之判決，刑事訴訟法第一百五十四條、第三百零一條第一項分別
    定有明文。再認定被告有罪之事實，應憑證據，如未能發現相當之證據，或證據
    不足以證明，自不能以推測或擬制之方法，以為裁判之基礎；且認定犯罪事實所
    憑之證據，其為訴訟上之證明，須達於通常一般人均不致有所懷疑，而得確信其
    為真實之程度者，始得據為有罪之認定，倘其證明尚未達到此一程度而有合理之
    懷疑存在時，尚難為有罪之認定基礎；苟積極證據不足以為不利於被告事實之認
    定，即應為有利於被告之認定，更不必有何有利之證據，最高法院三十年上字第
    八一六號、四十年台上字第八六號、七十六年台上字第四九八六號分別著有判例
    可資參照。
三、訊據被告丙○○對於受理被害人戊○○委託修復上揭古董傢具，繼而因積欠債務
    之故由全進公司人員將傢具搬入倉庫之事實坦承不諱，惟否認有何侵占之犯行，
    辯稱：伊並沒有要將談小姐的傢具交給全進公司人員抵債的意思，全進公司人員
    來討債，強行搬走傢具，伊一再告訴他們是客戶委託的傢具，並不是伊的，是全
    進公司人員逕行搬走的等語。查因被告積欠案外人甲○○債務，甲○○委託全進
    公司向被告討債，全進公司乃於九十年十月十九日、同年月二十日將被害人戊○○委託被告修復之傢具搬至「昆隆物流倉儲」置放之情，業據被害人戊○○、證
    人甲○○及全進公司之乙○○到庭證稱明確，並有照片附卷可稽。而本件應審酌
    之重點，乃全進公司人員自被告之工廠搬運被害人之傢具至倉庫，是否出於被告
    之行為及被告有無侵占之犯意？經查：
    (一)本件檢察官認被告涉嫌侵占，主要係以被告於九十年九月二十六日出具切結書
      ，表示「如未於九十年十月十日前償還甲○○四十萬元，願以工廠內所有物品
      作為償還之用」，以及被告於九十年十月十二日簽署讓渡書，將貨品讓渡予甲○○為據，而被告則辯稱：文書是遭全進公司人員脅迫寫的，並非伊意願，且
      伊告訴全進公司人員工廠內的傢具是客戶的等語。查證人即全進公司之乙○○
      、曾金達雖證稱：上揭切結書及讓渡出於被告自願，被告沒有說店內的古董傢
      具是別人的云云，證人曾鉅鈞亦證稱：未聽到被告說傢具是別人的云云。惟查
      證人乙○○因涉嫌恐嚇罪嫌與本案同時被偵查，而證人曾金達、曾鉅鈞亦是全
      進公司職員，因此證人乙○○、曾金達及曾鉅鈞與被告利益相左，其證詞涉及
      證人自身利益，可靠性令人存疑，此其一也。又被告於九十年十月十二日簽署
      之讓渡書乃由全進公司提供之制式定型化契約寫成（見偵查卷第二三頁），顯
      然以「被害人之傢具抵償債務」之意思，乃全進公司之人員主動為之，而非由
      被告主動為之，此其二也。再者，本件被告積欠甲○○會款業有五、六年，甲○○數年來皆催討無果乙節，業據甲○○於本院審理中證稱在卷，則何以甲○○催討數年均未果的情況下，於全進公司催討時，被告即率然同意將客戶委託
      的傢具交付抵償？又核諸甲○○與全進公司簽署之「債權委託書」，甲○○委
      託全進公司處理債權，應給付本案總價款之百分五十作為補償，以如此高之對
      價向被告催討債務，全進公司究竟有無使用其他不法手段，並非無疑，此其三
      也。此外，客戶委託修復之傢具，被告有返還之義務，至為明顯，一旦交付全
      進公司抵債，勢必立即遭發現，如此，被告如何可能出於自願主動交付客戶之
      傢具予全進公司，此節實有違常情，此其四也。又據證人即被害人戊○○於本
      院審理中證稱：「昆隆物流倉儲」內古董傢具除了伊所有的二十幾件外，另外
      還有五十幾件，是用繩子把全部傢具綑在一起之情（見本院九十一年十一月二
      十六日審理筆錄第六頁），足證全進公司自被告處搬走的傢具共有七十幾件之
      多，而被害人證稱伊所有的二十幾件傢具價值八十四萬元餘，如此，全進公司
      自被告處搬走的傢具顯然超過四十萬元甚多，被告果真要侵占被害人等人之傢
      具，何以不尋其他管道處分，卻僅作價四十萬元，此亦悖於常情，此其五也。
      綜上，被告所辯遭全進公司脅迫乙情，雖據檢察官查無證據證明之，然觀以上
      揭調查證據結果，被告所辯亦非全然不可採信。
    (二)至被告辯稱：全進公司人員於九十年十月十二日表示將搬走傢具後，伊曾經與
      客戶即被害人戊○○及丁○○等人聯絡，通知他們搬走傢具等語。經查：證人
      即被害人戊○○於本院審理中證稱：「（檢察官問：從你送修到報案，被告有
      無打電話給你？）他打過電話叫我把東西搬走。他好像說是出了事情，但他是
      何時打電話給我，我不記得，我是在高雄接到的電話。我聽到他說出了事情，
      意思是叫我把東西搬走，我因為人在高雄，無法回來處理，且沒有倉庫可以放
      ，我就跟被告說請他另外找一個地方放東西」（見本院九十一年十一月二十六
      日審理筆錄第五頁），依證人之證詞足證被告並無「易持有為所有」而侵占被
      害人委託傢具之故意，否則，被告對被害人掩飾侵占犯行猶嫌不及，焉有可能
      主動告知被害人「出了事情」，而要求被害人趕緊搬走委託之傢具？另外，證
      人即當時亦委託被告修復傢具之丁○○於本院審理中亦證稱：被告曾經通知他
      把維修好的東西拿回去等語（見本院九十一年十一月二十六日審理筆錄第九頁
      ），核與被害人戊○○所證情節相同，亦證被告並無侵占客戶委託傢具之故意
      。
    (三)綜上調查證據結果，並無證據足資證明被告有「易持有為所有」而處分被害人
      之傢具，亦即本院尚無確信認定被告侵占之犯行，揆諸前揭說明，不能證明被
      告犯罪，即應為無罪之諭知。
據上論斷，應依刑事訴訟法第三百零一條第一項，判決如主文。
本案經檢察官張惠菁到庭執行職務
中      華      民      國      九十一      年      十二    月    十    日
                                  臺灣士林地方法院刑事第二庭
                                      法  官  王  梅  英
右正本證明與原本無異。
如不服本判決，應於判決送達後十日內，向本院提出上訴狀。
                                      書記官  韓  毓  寧
中      華      民      國      九十一      年      十二    月   十一   日
